臺灣彰化地方法院民事判決
111年度訴字第19號
原      告  李金芳  
被      告  蔡朝陽  
上列當事人間請求損害賠償事件，本院於民國111年1月17日言詞
辯論終結，判決如下：
    主  文
被告應給付原告新臺幣伍拾萬元，及自一百一十一年一月八日起
自清償日止，按年息百分之五計算之利息。
本判決第一項得假執行。但被告如於假執行程序實施前以新臺幣
伍拾萬元為原告預供擔保後，得免為假執行。
訴訟費用由被告負擔百分之二十五，餘由原告負擔。
原告其餘假執行之聲請駁回。　
    事  實
壹、原告主張：
  伊與訴外人施靜雯於民國（下同）100年10月10日結婚，婚後
    感情融洽，然施靜雯於110年5月間行蹤有疑，嗣經發現其與
    公司同事即被告蔡朝陽有密切且逾越一般社交行為之往來，
    施靜雯並於110年10月12日向原告坦承已懷孕，經原告陪同
    在110年10月27日引產，被告之行為，已侵害伊夫妻間共同
    生活之完整，干擾其婚姻關係，致伊人格、精神遭受打擊，
    伊無法承受上開情事，終日鬱鬱寡歡，並遭受鄰居及朋友異
    樣之眼光，受有極大之精神痛苦。被告侵害配偶權之行為，
    顯有以違背善良風俗之方法，加害於他人之故意，已侵害伊
    夫妻間共同生活之完整，干擾其婚姻關係，致伊人格、精神
    遭受打擊，侵害伊婚姻權益甚大，亦係侵害伊基於配偶關係
    之身分法益重大，爰依民法第184條第1項後段、第195條第1
    項、第3項，請求被告賠償新臺幣(下同)2OO萬元等語。
 並聲明：㈠被告應給付原告新台幣200萬元，及自起訴狀送達翌
   日起自清償日止，按年息百分之五計算之利息。㈡原告願供擔
   保，請准宣告假執行。㈢訴訟費用由被告負擔。
貳、被告答辯：　 
　伊與原告配偶施靜雯原為公司同事關係，於110年端午節後與
    施靜雯於汽車旅館發生性關係，前後共計一、二次等語。
　並聲明：㈠請求駁回原告之訴及其假執行之聲請。㈡訴訟費用
    由原告負擔。㈢如受不利之判決，願提供擔保請准宣告免為
    假執行。　
參、得心證之理由：
　按民法第184條第1項規定：「因故意或過失，不法侵害他人
    之權利者，負損害賠償責任。故意以背於善良風俗之方法，
    加損害於他人者亦同。」；民法第195條第1項、第3項亦規
    定：「不法侵害他人之身體、健康、名譽、自由、信用、隱
    私、貞操，或不法侵害其他人格法益而情節重大者，被害人
    雖非財產上之損害，亦得請求賠償相當之金額。其名譽被侵
    害者，並得請求回復名譽之適當處分(第1項)。……。前2項規
    定，於不法侵害他人基於父、母、子、女或配偶關係之身分
    法益而情節重大者，準用之(第3項)。」。且「損害賠償之
    債，以有損害之發生及有責任原因之事實，並二者之間，有
    相當因果關係為成立要件。故原告所主張損害賠償之債，如
    不合於此項成立要件者，即難謂有損害賠償請求權存在。」
    (參見最高法院48年台上字第481號民事判例意旨)。另「民
    法第184條第1項前段規定，以權利之侵害為侵權行為要件之
    一，故有謂非侵害既存法律體系所明認之權利，不構成侵權
    行為。惟同法條後段規定，故意以背於善良風俗之方法加害
    於他人者，亦同。則侵權行為係指違法以及不當加損害於他
    人之行為而言，至於侵害係何權利，要非所問。而所謂違法
    以及不當，不僅限於侵害法律明定之權利，即違反保護個人
    法益之法規，或廣泛悖反規律社會生活之根本原理的公序良
    俗者，亦同。通姦之足以破壞夫妻間之共同生活而非法之所
    許，此從公序良俗之觀點可得斷言，不問所侵害係何權利，
    對於配偶之他方應構成共同侵權行為。婚姻係以夫妻之共同
    生活為其目的，配偶應互相協力保持其共同生活之圓滿安全
    及幸福，而夫妻互守誠實，係為確保其共同生活之圓滿安全
    及幸福之必要條件，故應解為配偶因婚姻契約而互負誠實之
    義務，配偶之一方行為不誠實，破壞共同生活之圓滿安全及
    幸福者，即為違反因婚姻契約之義務而侵害他方之權利。」
    (參見最高法院55年台上字第2053號民事判例意旨)。再民事
    訴訟法第279條第1項亦規定：「當事人主張之事實，經他造
    於準備書狀內或言詞辯論時或在受命法官、受託法官前自認
    者，無庸舉證。」，而當事人或其訴訟代理人於訴訟上所為
    之自認，於辯論主義所行之範圍內有拘束當事人及法院之效
    力，法院應認其自認之事實為真，以之為裁判之基礎，在未
    經當事人合法撤銷其自認前，法院不得為與自認之事實相反
    之認定(參見最高法院101年度台上字第1029號民事裁判意旨
    )。
　查：被告被告於111年1月17日言詞辯論期日當庭以言詞自認(
    參見本院卷第50頁)其於110年端午節後與施靜雯於汽車旅館
    合意發生性關係一至二次，則被告所為前揭自認之事實，即
    具有拘束兩造及法院之效力，法院應認被告自認之事實為真
    正，並以之為裁判基礎。至原告雖主張施靜雯自110年5月份
    開始即有異狀、被告與施靜雯第一次發生性關係應在車上及
    回推懷孕受胎期日為5月份，據以推論被告與施靜雯於110年
    5月份開始有不正當交往云云，因未能提出證據以資證明，
    是逾被告上開自認部分，尚難遽認為真實。從而，依上揭最
    高法院55年台上字第2053號民事判例意旨，被告與施靜雯合
    意發生性關係之行為，已逾越一般男女社交往來之分際，已
    足以破壞原告之婚姻及家庭共同生活之幸福圓滿，依社會公
    序良俗而言，即非法之所許，且施靜雯事後懷孕，而接受人
    工流產手術，對原告心理之衝擊更為劇烈，被告之行為顯然
    不法侵害原告基於配偶身分之人格法益，其情節即屬重大，
    對原告應成立民法第184條第1項後段規定之侵權行為，故原
    告依民法第195條第1項、第3項規定請求被告賠償非財產上
    之損害即精神慰撫金，尚無不合，應准許之。
　又「慰藉金之賠償須以人格權遭遇侵害，使精神上受有痛苦
    為必要，其核給之標準固與財產上損害之計算不同，然非不
    可斟酌雙方身分資力與加害程度，及其他各種情形核定相當
    之數額。」(參見最高法院51年台上字第223號民事判例意旨
    )。被告既於110年端午節前後與施靜雯合意發生一至二次性
    關係之行為，已逾越一般男女社交往來之分際，足以破壞原
    告之婚姻及家庭共同生活之幸福圓滿，原告得依民法侵權行
    為規定請求被告賠償非財產上損害即精神慰撫金，已如前述
    ，而本院審酌原告為大學畢業，已婚，有二名子女，每月薪
    資約25,000元至30,000元；被告為高中肄業，已婚，有三名
    子女，職業為送貨司機，每月薪資約28,000元至30,000元(
    見本院卷第50頁)等情，及原告家庭關係因此產生之變化及
    原告所受之精神上痛苦等一切情狀，認原告請求被告賠償精
    神慰撫金2,000,000元，尚嫌過高，應酌減為500,000元，方
    屬公允，逾此金額之請求，即非有據，不應准許。
　末按給付無確定期限者，債務人於債權人得請求給付時，經
    其催告而未為給付，自受催告時起，負遲延責任。其經債權
    人起訴而送達訴狀，與催告有同一之效力；又遲延之債務，
    以支付金錢為標的者，債權人得請求依法定利率計算之遲延
    利息；應付利息之債務，其利率未經約定，亦無法律可據者
    ，週年利率為百分之五，民法第229 條第2 項、第233 條第
    1 項前段及第203 條分別定有明文。查：本件係屬侵權行為
    損害賠償之債，其給付無確定期限，又係以支付金錢為標的
    ，則依前揭規定，原告自得依上開規定請求被告加付遲延利
    息。從而，原告本於侵權行為法律關係，請求被告給付自起
    訴狀繕本送達之翌日起（即自111年1月8日起，此有送達回
    證在卷可稽【見本院第45頁】），至清償日止，按年息百分
    之5計算之遲延利息，洵屬有據。　
　原告依民法第184條第1項後段、第195條第3項規定，請求被
    告給付原告50萬元，及自111年1月8日起均至清償日止，按
    年息5％計算之利息，為有理由，應予准許。逾此範圍之請求
    ，為無理由，應予駁回。
肆、本件原告勝訴部分，係所命給付之金額未逾50萬元之判決，
    依民事訴訟法第389條第1項第5款之規定，應依職權宣告假
    執行，此部分原告雖陳明願供擔保聲請宣告假執行，然其聲
    請僅係促使法院為職權之發動，爰不另為假執行准駁之諭知
    。並另就被告之聲請，准被告如預供擔保，得免為假執行；
    至原告其餘假執行之聲請，因訴之駁回而失所附麗，應予駁
    回。　
伍、再本件事證已臻明確，原告其餘攻擊防禦方法及所提證據資
    料，核與本判決所得心證及結果均不生影響，毋庸逐一論述
    ，併此敘明。
陸、訴訟費用負擔之依據：民事訴訟法第79條、第389條第1項第
    5款、第392條第2項。
中　　華　　民　　國　　111 　年　　1 　　月　　28　　日
                  民事第一庭    法　官　洪志賢
以上正本係照原本作成。
如對判決上訴，應於判決送達後20日內向本院提出上訴狀。如委
任律師提起上訴者，應一併繳納上訴審裁判費。
中　　華　　民　　國　　111 　年　　1 　　月　　28　　日
                                書記官  林嘉賢